【裁判字號】    96,交訴,346
【裁判日期】    970506
【裁判案由】    公共危險
【裁判全文】
臺灣臺中地方法院刑事判決             96年度交訴字第346號
公  訴  人  臺灣臺中地方法院檢察署檢察官
被      告  甲○○
上列被告因公共危險案件，經檢察官提起公訴（96年度偵字第
18229號），本院判決如下：
    主    文
甲○○犯肇事致人傷害逃逸罪，處有期徒刑柒月。
    犯罪事實
一、甲○○於民國96年6月10日上午，駕駛車牌號碼2080-HU號自
    小客車，沿臺中市○○路由博館路往西屯路方向行駛，於同
    日上午9時50分許，途經健行路與忠太東路口時，原應注意
    變換車道時，應先顯示方向燈光或手勢，且當時路面無障礙
    物，路況良好，而依當時情形，又無不能注意之情事，竟疏
    未注意及此，貿然違規變換至右側車道行駛，致同向行駛於
    被告右後方之由丙○○騎乘之車牌號碼LAA-769號之重型機
    車，因煞車不及而擦撞被告之自小客車右後方，並致使丙○○人車倒地並受有雙肘、雙手及右膝多處擦挫傷等傷害（過
    失傷害部分，業據撤回告訴）。詎甲○○於駕駛前開動力交
    通工具肇事致人受傷後，竟未停車察看丙○○並施以必要之
    救護，反而駕車逃逸，嗣經警循線查獲。
二、案經被害人丙○○訴由臺中市警察局第二分局移送臺灣臺中
    地方法院檢察署檢察官偵查起訴。
    理    由
一、認定犯罪事實所憑之證據及理由﹕
    訊據被告甲○○矢口否認有何肇事逃逸犯行，辯稱﹕伊駕駛
    自小客車在直行行進中，丙○○沒有保持安全距離而撞倒伊
    ；伊當時有聽到機車煞車聲，差不多有五秒鐘煞車打滑的聲
    音，然後丙○○的機車碰到伊的汽車，伊然後停車下車查看
    ，伊車子右後方的保險桿有一點點擦痕，伊沒有過去看丙○○，因為伊看到丙○○站起來，以為丙○○沒事就離開云云
    。惟查﹕
  (一)證人即被害人丙○○於97年4月22日本院審理時具結證稱﹕
    「當天我是自己騎著機車沿著健行路由博館路往西屯路的方
    向直行，在健行路及忠太東路的路口之前，我當時是正常行
    進機車道，然後在我左前方有壹台車子突然往右切出來也沒
    有打方向燈，所以我就煞車但煞車不及，所以我的機車車頭
    有擦撞到該輛車子的右後方，我就跌倒了，我人就跟著機車
    滑行一小段，後來我起身看那部車子繼續往前直開沒有停車
    ，開到忠太西路與健行路口的時候我看那輛車的駕駛有下車
    看他的車子情況但沒有過來看我的情形，之後他就上車開車
    走了」（見本院卷第29頁），及證人乙○○於97年4月22日
    本院審理時具結證稱﹕「我當時開車是開在被告車子的後面
    ，前面還有隔一、兩部車子，等於是開在證人丙○○機車之
    後面，然後我就看到被告的車子沒有打方向燈，但車子有往
    右移的情形，但沒有打方向燈，所以就擦撞到丙○○，被告
    的車子往前開一、二十公尺有停下來看他的車子，當時我車
    子的雨刷有問題，所以我就剛好停在他的車子前面，然後被
    告下車看了他的車子之後，準備要走，我就過去跟被告說不
    可以走，要過去看看對方，被告說又不是我撞他，是對方撞
    我的，我就跟被告說你這樣子開車人家當然會撞到你，之後
    被告還是堅持要走，我告訴他如果走的話事情會更嚴重，但
    被告還是不予理會就開車走了。然後我就把被告的車號記下
    來，當時證人丙○○有要騎機車去追被告的車，我就告訴丙○○說不用追，我有把車號記下來」，「（被告問﹕你說當
    時在我後面，當時是丙○○撞到我，還是我擦撞到她？）我
    是看到被告原先開車開在機車左邊，突然間往右偏沒有打方
    向燈朝機車行進的前方切入，當然騎機車的人一定反應不及
    ，所以就發生小擦撞，然後被告沒有停下來就繼續往前開」
    （見本院卷第30頁）。上開二位證人之證言，互核相符。按
    上開二位證人與被告素不相識，且無冤仇，衡情並無攀誣被
    告之動機，且證人乙○○於本事件當中，為單純之路過而看
    見事發經過之目擊證人，其證言尤值採信。
  (二)再者，復有丙○○之診斷證明書、道路交通事故調查報告表
    (一)(二)、現場圖、照片14張附卷可稽。此外，被告亦自承聽到
    機車煞車聲，知悉自己之汽車與丙○○之機車發生碰撞、及
    有下車查看自己之汽車擦痕等情。則由上開證據足以證明﹕
    本件事故之發生，係因被告駕駛汽車行進間欲變換至右側車
    道，未打方向燈或顯示手勢，驟然往右切出，致同向行駛於
    被告右後方之丙○○煞車不及，而擦撞被告之汽車，並致丙○○人車倒地；又被告於肇事之後，雖有停車下車，但僅係
    查看自己之汽車有無毀損，而並未前往丙○○之處查看，亦
    未對丙○○施以必要之救護，即駕車離去。
  (三)綜上所述，本件事證明確，被告之犯行洵堪認定。
二、論罪科刑﹕
  (一)按行車變換車道時，應先顯示方向燈光或手勢，道路交通安
    全規則第91條第6款定有明文。本件被告駕駛汽車變換車道
    時，未顯示方向燈光或手勢，驟然往右切出，致同向行駛於
    被告右後方之丙○○煞車不及，而擦撞被告之汽車，並致丙○○人車倒地；則被告就本件事故之發生，違反前引道路交
    通安全規則第91條第6款規定，而有過失。
  (二)次按刑法第185條之4之立法目的，在於維護交通安全，促使
    當事人於事故發生時，能對被害人即時救護，減少死傷，以
    保護他人權利並維護社會秩序；故一旦發生交通事故，不問
    駕駛人就事故之發生有無過失，亦不論是撞人或被撞，倘駕
    駛人於肇事後明知被害人有死傷，仍未對被害人即時救護，
    即應擔負是項罪責。本件被告就交通事故之發生具有過失，
    已如前述，而縱或依被告所辯其無過失，惟被告當時明知發
    生碰撞，及知悉被害人丙○○人車倒地，卻未前往丙○○所
    在之處查看，亦未對丙○○施以任何救護或其他必要措施，
    即駕車離去；則核被告所為，係犯刑法第185條之4之肇事致
    人傷害逃逸罪。
  (三)爰審酌被告於肇事後明知被害人丙○○人車倒地，雖然停車
    下車，惟僅係查看自己之汽車有無毀損，而毫不在意被害人
    丙○○有無受傷，即開車離去；且被告欲離去之當時雖經路
    人乙○○好意提醒應留在現場處理，卻仍執意離去，犯後態
    度不佳等一切情狀，量處如主文所示之刑。
三、適用之法律﹕
  (一)刑事訴訟法第299條第1項前段。
  (二)刑法第185條之4。
本案經檢察官丁○○到庭執行職務。
中    華    民    國    97    年    5     月    6    日
            刑事第八庭  審判長法  官  林慧英
                              法  官  陳慧珊
                              法  官  戴嘉慧
上正本證明與原本無異。
如不服本判決，應於收受送達後10日內向本院提出上訴書狀（應
敘述具體理由並附繕本）。
上訴書狀如未敘述理由，應於上訴期間屆滿後20日內補提理由書
於本院。
                              書記官  劉晴芬
中    華    民    國    97    年    5     月    6    日
【附錄論罪科刑法條】
刑法第185條之4：
駕駛動力交通工具肇事，致人死傷而逃逸者，處6月以上5年以下
有期徒刑。


司法院資訊處製作；財團法人民間司法改革基金會備份。
